【裁判字號】    89,訴,2275
【裁判日期】    900808
【裁判案由】    毒品危害防制條例等
【裁判全文】
臺灣板橋地方法院刑事判決              八十九年度訴字第二二七五號
    公  訴  人  臺灣板橋地方法院檢察署檢察官
    被      告  乙○○
    指定辯護人  甲○
右列被告因毒品危害防制條例等案件，甲○判決如左：
    主  文
乙○○連續施用第二級毒品，累犯，處有期徒刑壹年；扣案之安非他命伍小包（鑑定
後剩餘淨重分別為零點五五、零點八四、零點五零、零點二四、零點三三公克）及壹
大包（內共有九小包，鑑定後剩餘總淨重二十六點一五公克）均沒收銷燬之；另電子
秤壹個、封口機壹台、吸食器壹個及分裝袋捌拾捌個均沒收。又連續轉讓第二級毒品
，累犯，處有期徒刑貳年肆月；扣案之第二級毒品安非他命壹小包（鑑定後剩餘淨重
零點八七公克）沒收銷燬之。又變造身份證，足以生損害於他人，累犯，處有期徒刑
肆月；變造身份證上之相片壹張沒收。應執行有期徒刑參年陸月，扣案安非他命伍小
包（鑑定後剩餘淨重分別為零點五五、零點八四、零點五零、零點二四、零點三三公
克）及壹大包（內共有玖小包，鑑定後剩餘總淨重二十六點一五公克）與壹小包（鑑
定後剩餘淨重零點八七公克），均沒收銷燬之。另電子秤壹個、封口機壹台、吸食器
壹個、分裝袋捌拾捌個及變造身份證上之相片壹張均沒收。
    事  實
一、乙○○前於民國八十五年間因違反麻醉藥品管理條例、偽造有價證券、竊盜及過
    失致死等案件，分別經判處十月、一年二月、七月及七月，應執行有期徒刑二年
    八月，嗣於八十八年十月二日縮刑執行完畢。乙○○又八十八年間因施用毒品案
    件，經甲○以八十八年度毒聲字第七七三四號裁定送觀察、勒戒後，認無繼續施
    用毒品之傾向，由台灣板橋地方法院檢察署檢察官於八十九年十二月三十一日以
    八十八年度毒偵字第三一○九號不起訴處分，並於八十九年一月六日公告確定。
    詎其仍不知悔改，復基於概括犯意，自八十九年一月二十五日起至同年四月九日
    止，連續在台北縣樹林市○○街五十一巷一號四樓住處施用第二級毒品安非他命
    ，經警於八十九年一月二十六日下午十一時十分許，在台北縣板橋市○○路○段
    五十巷四十六號前查獲，並扣得供其施用之安非他命五小包（淨重分別為零點五
    七、零點八六、零點五二、零點二六、零點三五公克，鑑定後剩餘分別為零點五
    五、零點八四、零點五零、零點二四、零點三三公克）；嗣經檢察官聲請甲○以
    八十九年度毒聲字第二七七五號裁定送執行觀察、勒戒後，有繼續施用毒品傾向
    ，再經檢察官聲請甲○裁定執行強制戒治，目前停止戒治交付保護管束中。
二、乙○○另基於無償轉讓第二級毒品之概括犯意，自八十九年一月間起至同年三月
    間止，或在其上開家中或在台北縣某地，先後無償轉讓第二級毒品安非他命二至
    三次予己○○施用；無償轉讓安非他命三至四次予丁○○施用；又於八十九年三
    月二十三日下午八時三十分許，己○○為警查獲，警方欲追查賣主綽號「阿文」
    之成年男子，遂打電話通知「阿文」者，但「阿文」未出現，己○○遂改打電話
    叫乙○○攜帶安非他命前來供其施用，乙○○基於前開轉讓安非他命之概括犯意
    即攜帶安非他命一小包（淨重零點八九公克、鑑定後剩餘零點八七公克），前往
    約定之台北縣樹林市○○街與中正路口欲無償轉讓交付予己○○施用，經警當場
    查獲乙○○而未遂，並扣得該包尚未轉讓己○○施用之安非他命。
三、乙○○又於八十九年四月九日，在台北縣樹林市○○街某處，拾獲侯志鴻所有遺
    失之身分證一枚，竟意圖為自己不法之所有，並變造供已使用，而予以侵占入己
    ，進而於同日在台北縣樹林市鎮○街三之三號「印象賓館」六○五室內，逕自以
    換貼自己照片之方式，變造該枚身分證完成，足生損害於侯志鴻權利及戶政機關
    管理之正確性。嗣為警於同日晚上十時許在上址查獲，並扣得其甫購入供己施用
    之安非他命一大包（內有九小包，淨重二十六點二五公克，鑑定後剩餘二十六點
    一五公克），及預備攜帶外出供施用安非他命時所用秤重之電子秤一個、封口機
    一台、吸食器一個、分裝袋八十八個與上開變造之身分證一枚。
四、案經台北縣警察局樹林分局及海山分局報告台灣板橋地方法院檢察署檢察官偵查
    起訴。
    理  由
一、右開事實連續施用安非他命、侵占身份證及變造身份證與轉讓安非他命之事實，
    業經被告供承不諱（見甲○九十年四月十八日、同年七月二十五日審判筆錄），
    且有臺灣板橋地方法院檢察署檢察官八十八年度毒偵字第三一○九號不起訴處分
    書、台北縣政府衛生局八十九年二月二十四日北縣衛六字第九五三０號、八十九
    年四月二十四日北縣衛字第二二四三八號、八十九年五月二十九日北縣衛六字第
    三二八七四號尿液煙毒檢驗成績書三紙及臺灣台北看守所附設勒戒所八十九年五
    月五日有繼續施用毒品傾向之證明書一紙，並有先後經查獲扣案之安非他命五小
    包（淨重分別為零點五七、零點八六、零點五二、零點二六、零點三五公克，鑑
    定後剩餘分別為零點五五、零點八四、零點五零、零點二四、零點三三公克）；
    一大包（內有九小包，淨重二十六點二五公克，鑑定後剩餘二十六點一五公克）
    及一小包（淨重零點八九公克、鑑定後剩餘零點八七公克），其所有預備供施用
    所用之電子秤一個、封口機一台、吸食器一個、分裝袋八十八個及變造身份證上
    之被告相片壹張可資佐證；就轉讓安非他命部分，亦據證人丁○○在檢察官偵查
    中供證明確（見八十九年度偵字第一二０一號偵查卷第四十六頁反面）及證人己○○在甲○（見甲○九十年三月二十八日訊問筆錄）證明屬實，核與被告自白連
    續施用安非他命、轉讓安非他命及侵占遺失物與變造身份證等事實相符，至堪採
    信。被告上開犯行，事證明確，應依法論罪科刑。
二、核被告所為，係犯毒品防制條例第八條第二項轉讓第二級毒品既遂罪、同條第三
    項、第二項轉讓第二級毒品未遂罪、同法第十條第二項施用第二級毒品罪、刑法
    第三百三十七條侵占遺失物罪及同法第二百十二條變造身份證罪。其施用安非他
    命前與轉讓安非他命前之低度持有行為，分別為施用與轉讓安非他命之高度行為
    所吸收，不另論其罪。被告先後所為轉讓第二級毒品罪及施用第二級毒品罪數行
    為，時間緊接，所犯罪名及方法均相同，顯皆係出於概括犯意為之，各為連續犯
    ，爰均依刑法第五十六條之規定以一罪論（其中轉讓第二級毒品罪有既遂與未遂
    部分，應從其一重罪依轉讓第二級毒品既遂罪論斷），並加重其刑。公訴人雖就
    被告於八十九年三月二十三日轉讓安非他命之犯行，認係意圖供販賣而持有，然
    其係轉讓安非他命之犯行（詳見後述），非意圖供眅賣而持有，但其起訴事實與
    甲○審判之基本社會事實同一，爰變更起訴法條；就被告自八十九年一月至三月
    間連續轉讓安非他命之犯行（除八十九年三月二十三日外），雖未具公訴人起訴
    ，但該部分之犯行與被告於八十九年三月二十三日轉讓安非他命未遂之起訴部分
    犯行，具有連續犯之裁判上一罪之關係，基於裁判上一罪之關係，甲○自得合併
    審判，並此敘明。被告所犯前開侵占遺失物罪與變造身份證罪間，有方法結果之
    牽連關係，為牽連犯，應從一重論以變造身份證罪處斷。被告前於八十五年間因
    違反麻醉藥品管理條例、偽造有價證券、竊盜及過失致死等案件，分別經判處十
    月、一年二月、七月及七月，應執行有期徒刑二年八月，嗣於八十八年十月二日
    縮刑執行完畢，五年以內再犯本件有期徒刑以上之各罪，皆為累犯，均應依刑法
    第四十七條規定加重其刑，其中就連續轉讓第二級毒品罪與連續施用第二級毒品
    罪部分均依法遞加重其刑。被告所犯上開三罪，犯意各別，罪名不同，應分論併
    罰。爰審酌被告犯罪之動機、目的、手段，犯罪時所受之刺激及其品性、生活狀
    況、智識程度、犯罪所生之損害，及犯罪後態度等一切情狀，量處如主文所示之
    刑，並依法定其應執行刑。至附扣案之安非他命係屬第二級毒品，應依法宣告沒
    收銷燬之，至於鑑定用部分業已滅失，自不諭知沒收銷燬；另扣案之電子秤一個
    、封口機一台、吸食器一個、分裝袋八十八個，均為被告所有預備供犯罪所用之
    物；及變造身份證上之相片壹張，為被告所有供犯罪所用之物，均應依法宣告沒
    收。
三、１公訴人另認被告係意圖販賣安非他命，於附表所示之時地，持有如附表所示之
    第二級毒品安非他命。公訴意旨無非係以被告於八十九年一月二十七日警訊中，
    初稱警方於第一次查獲之安非他命係「小寶」寄放，復稱安非他命係向「阿文」
    購買，但於同月二十七日偵查中又改稱係「阿文」請伊幫忙送至朋友處；其於八
    十九年四月十日偵查中稱，警方於第三次查獲之安非他命係綽號「志中」之人寄
    放，「志中」要賣時再通知伊將安非他命置於約定地點，伊幫忙賣過四次，查獲
    當時伊正在分裝安非他命，惟於同年五月五日偵查中又改稱，該次查獲之安非他
    命係伊與丙○○合資購買，二十七點五公克買新台幣（下同）一萬元，伊出五千
    元等語，前後所述不一。再乙○○稱，八十九年三月二十三日查獲之安非他命係
    「阿文」請伊拿給己○○的，伊不知其內係安非他命，如乙○○所述為真，其前
    曾於同年一月二十六日替「阿文」送東西予友人，被查獲係安非他命，何以同年
    三月二十三日又幫「阿文」送東西，且毫無警覺，不知檢查是否為安非他命，顯
    與常情不合。又扣案如附表所示之安非他命淨重高達三十點二五公克，如乙○○
    僅係自己施用，何以在四個月之時間內被查獲三次，且如此多量之安非他命；再
    扣案物品除安非他命外，尚有分裝機、磅秤各一台，及分裝袋八十八個，益徵乙○○有販賣安非他命之意圖。另乙○○固供稱在菲達企業行擔任送貨員，月薪約
    七至八萬，然，被告僅於八十五年在菲達企業行任職，每月收入約三、四萬元，
    自八十六年後，幾無任何收入，有財政部台灣省北區國稅局台北縣分局八十九年
    六月二十一日北區國稅北縣徵第八九０九八三四三號函及其附件、八十九年六月
    二十日公務電話紀錄表在卷可參，並無在其他公司任職。是被告薪水應不足以供
    應購買如此多量之安非他命。綜上所述，被告意圖販賣而持有安非他命甚明，其
    所辯無非事後卸責之詞，不足採信云云。
    ２訊據被告矢口否認有意圖販賣而持有安非他命之犯行，辯稱：八十九年一月二
    十六日及四月九日持有之安非他命都是自己施用，並非係意圖供販賣之用等語。
    按犯罪事實應依證據認定之，無證據不得推定其犯罪事實，刑事訴訟法第一百五
    十四條定有明文。再事實之認定，應憑證據，如未能發現相當證據，或證據不足
    以證明，自不能以推測或擬制之方法，以為裁判基礎；又所謂認定犯罪事實之證
    據，係指足以認定被告確有犯罪行為之積極證據而言，而認定犯罪事實所憑之證
    據，雖不以直接證據為限，間接證據亦包括在內，然而無論直接或間接證據，其
    為訴訟上之證明，須於通常一般人均不致有所懷疑，而得確信其為真實之程度，
    始得據之為有罪之認定，倘其證明尚未達到此一程度，而有合理懷疑存在時，事
    實審復已就其心證上理由予以闡述，敘明其如何無從為有罪之確信，因而為無罪
    之判決，尚不得任意指為違法，最高法院分別著有二十九年上字第三一０五號、
    四十年度台上字第八六號、七十六年台上字第四九八六號判例可供參考。
    ３公訴意旨所指被告先後供述不一，然被告從未供陳其有意圖供販賣而持有安非
    他命，是尚不得依據被告先後供述不一，即推測被告即有意圖販賣而持有安非他
    命；且查證人己○○警訊筆錄固載明其係向被告購買安非他命，然在檢察官偵查
    中及甲○訊問均證明並非向被告購買安非他命，而係由被告無償提供其安非他命
    施用；再者，經甲○勘驗證人己○○在警訊中之錄音帶顯示，其供述時係照筆錄
    唸且有員警在旁提詞（見甲○九十年四月十七日勘驗筆錄），顯見證人己○○在
    警訊中所述，尚難採信。因之，證人己○○為警查獲後，警方欲追查賣主綽號「
    阿文」之成年男子，但「阿文」未出現，己○○遂改打電話叫被告攜帶安非他命
    前來供其施用，被告即攜帶安非他命一小包淨重零點八九公克，前往約定之台北
    縣樹林市○○街與中正路口欲無償交付予己○○施用，經警於八十九年三月二十
    三日下午八時三十分許，當場查獲被告而無償轉讓安非他命未遂，並扣得該包尚
    未轉讓己○○施用之安非他命等事實，業據證人己○○到院隔離訊問證述明確，
    且與被告所辯相牟。核被告此部分，係犯毒品危害防制條例第八條第四項、第二
    項轉讓第二級毒品安非他命未遂罪，公訴人認被告係犯同法第五條第二項意圖販
    賣而持有第二級毒品安非他命，尚有誤會，惟此部分之基本社會事實與本件審理
    事實同一，爰變更起訴法條。
    ４又證人丙○○在檢察官偵查中，供證其並未向被告販入安非他命、警訊筆錄係
    警察叫其這樣說（見八十九年度偵字第二六一八號偵查卷第二十九頁反面），證
    人丁○○在檢察官偵查中，亦證稱其並未向被告販入安非他命（見同上卷第四十
    六頁反面），證人己○○在甲○隔離訊問結，供稱其施用之安非他命係向綽號「
    阿文」者不詳姓名之成年男子所購買，核與被告所辯相符（見甲○九年三月二十
    八日訊問筆錄），互核以觀，均未見被告有販賣安非他命或有意圖供販賣之事證
    。再者，就八十九年一月二十六日下午十一時十分許，經警查扣之安非他命五小
    包，其淨重分別為零點五七、零點八六、零點五二、零點二六、零點三五公克（
    鑑定後剩餘分別為零點五五、零點八四、零點五零、零點二四、零點三三公克）
    等等，被告並未就該等重量分別標示，且未隨身攜帶可秤重之器具，則其如何販
    賣該等淨重不一之安非他命，蓋安非他命價昂，被告若隨意以任一包出售，則顯
    與一般販賣安非他命均係以重量計價之常情不符；再者，被告係因丙○○為警查
    獲後，知悉被告有在施用安非他命，遂配合並帶同警方查獲被告，此亦據證人丙○○在檢察官偵查中供述明確（見八十九年度偵字第二六一八號偵查卷第三十頁
    ），是被告辯稱並無意販售該等安非他命，尚非無據。再者，意欲供販賣之用，
    則其必有對象，惟就卷內之相關證人丁○○、己○○、戊○○及丙○○等人，均
    未供稱係向被告購買過，亦即該等施用之安非他命均另有來源，除被告曾無償轉
    讓予丁○○、己○○施用外，皆未曾向被告販入安非他命，則依卷內相關證據資
    料，並無證據可得證明被告有意欲供販賣安非他命之意。又販售安非他命或意圖
    販售安非他命而持有者，其罪責甚重，此為眾所週知，則該等販售或意圖販賣而
    持有安非他命者均係極其小心，殊無於公眾場所攜帶大量安非他命及相關販售器
    具之情事，以免易遭警查獲之常情，是被告若確有意圖販賣安非他命之意，應無
    隨身攜帶該大量之安非他命及電子秤、封口機與包裝袋等物於公共場所之必要；
    是被告於公共場所持有一大包安非他命，難認係攜帶意欲供隨時供販售之用。此
    外，復查無其他積極之證據，足以證明被告確意圖供販賣而持有安非他命之事實
    ，然就附表被告經警查獲之安非他命等事實，或則被告係因係轉讓安非他命未遂
    ，或係預備供已施用之安非他命而持有，已如前述，是就被告此部分並無另為無
    罪判決之必要，併此敘明。
據上論結，應依刑事訴訟法第二百九十九條第一項前段、第三百條，毒品防制條例第
八條第二項、第十條第二項、第十八條第一項，刑法第十一條、第五十六條、第二百
十二條第一項、第三百三十七條、第五十五條、第四十七條、第五十一條第五款、第
三十八條第一項第二款，罰金罰鍰提高標準條例第一條前段，判決如主文。
本案經檢察官謝岳龍到庭執行職務。
中      華      民      國      九十      年      八      月     八     日
                                臺灣板橋地方法院刑事第一庭
                                    法  官    李  行  一
右正本證明與原本無異。
如不服本判決，應於判決送達後十日內向甲○提出上訴狀（應附繕本），上訴於臺灣
高等法院。
                                    書記官    鄔  維  玲
中      華      民      國      九十      年      八      月     八     日
附錄科刑法條：
中華民國刑法第二百一十二條
 (偽造變造特種文書罪)
偽造、變造護照、旅券、免許證、特許證及關於品行、能力服務或其他相
類之證書、介紹書，足以生損害於公眾或他人者，處一年以下有期徒刑、
拘役或三百元以下罰金。
毒品危害防制條例第八條
轉讓第一級毒品者，處一年以上七年以下有期徒刑，得併科新台幣一百萬
元以下罰金。
轉讓第二級毒品者，處六月以上五年以下有期徒刑，得併科新台幣七十萬
元以下罰金。
轉讓第三級毒品者，處三年以下有期徒刑，得併科新台幣三十萬元以下罰
金。
前三項之未遂犯罰之。
毒品危害防制條例第十條
施用第一級毒品者，處六月以上五年以下有期徒刑。
施用第二級毒品者，處三年以下有期徒刑。
  附表：
┌────────┬─────────────┬────────────┐
│   查獲時間     │        查獲地點          │        扣案物品        │
├────────┼─────────────┼────────────┤
│八十九年一月二十│台北縣板橋市○○路○段五十│安非他命五小包淨重二點三│
│六日二十三時十分│巷四十六號前  │公克                    │
├────────┼─────────────┼────────────┤
│八十九年三月二十│台北縣樹林市○○街與中正路│安非他命一小包淨重零點四│
│三日二十時三十分│口                        │五公克                  │
├────────┼─────────────┼────────────┤
│八十九年四月九日│台北縣樹林市鎮○街三之三號│安非他命淨重二十七點五公│
│二十二時許      │六○五室                  │克                      │
└────────┴─────────────┴────────────┘


司法院資訊處製作；財團法人民間司法改革基金會備份。
